【裁判字號】    89,訴,2501
【裁判日期】    900118
【裁判案由】    偽造文書
【裁判全文】
臺灣臺中地方法院刑事判決                        八十九年度訴字第二五一號
    公  訴  人  台灣台中地方法院檢察署檢察官
    被      告  甲○○
右列被告因偽造文書案件，經檢察官提起公訴（八十九年度偵字第一二一三一號），
本院判決如左：
    主  文
甲○○連續行使偽造私文書，足以生損害於他人，處有期徒刑捌月。
華信銀行0000000000000000號之信用卡背面上為造之「朱子明」署
押壹枚、銀鋒企業有限公司八十九年七月十五日十九時四十一分簽帳單上偽造之「朱
子明」署押貳枚、兆榮企業有限公司八十九年七月十六日三時十一分簽帳單上偽造之
「朱子明」署押貳枚、兆榮企業有限公司八十九年七月十六日三時十五分簽帳單上偽
造之「朱子明」署押貳枚、興農超市八十九年七月十六日二十二時十二分簽帳單上偽
造之「朱子明」署押貳枚、十二金釵視聽歌唱八十九年七月十六日二時三十分簽帳單
上偽造之「林興蘭」署押貳枚，均沒收。
    事  實
一、甲○○於民國八十九年七月十四日十八時許，在台中市○○路與三民路口轉角之
    某公共電話亭內，拾獲他人所偽造並遺失之華信商業銀行信用卡（卡號0000
    000000000000，原發卡銀行為中國信託商業銀行，持卡人為乙○○
    ，下簡稱Ａ卡），及花旗銀行信用卡（卡號0000000000000000
    ，原發卡銀行亦為中國信託商業銀行，持卡人為林長松，下簡稱Ｂ卡）各一張後
    ，竟意圖為自己不法之所有，而全部予以侵占入己；甲○○雖不知該二張信用卡
    係他人所偽造，惟於侵占後，又基於偽造文書及意圖為自己不法所有之概括犯意
    ，先在Ａ卡背後偽簽「朱子明」之名字，嗣連續持該卡於同年月十五日十九時
    四十一分，在高雄市之銀鋒企業有限公司，刷卡消費新台幣（下同）一萬九千五
    百六十元，同年月十六日三時十一分、三時十五分，在台南市之兆榮企業有限
    公司，先後刷卡消費二萬三千一百二十元、五千四百元，同年月十六日二十二
    時十二分，在台中市之興農超市購物，刷卡付款五千零八十九元，同年月十六
    日二時三十分，在台南市之十二金釵視聽歌唱，以Ｂ卡刷卡消費一萬八千九百二
    十元；該些公司商店之營業人員因不察陷於錯誤，而分別交付甲○○所購買之商
    品，並交付刷卡後之二聯帳單予甲○○簽名，甲○○在四次刷卡帳單上偽
    簽「朱子明」之名字，在刷卡帳單上簽「林興蘭」之名字後，即將其中一聯交
    還店員處理而行使之，足生損害於朱子明、林興蘭、乙○○、林長松、銀鋒企業
    有限公司等商店及付款之中國信託商業銀行；迨於八十九年七月十六日二十二時
    二十分許，甲○○持Ａ卡在興農超市刷完之帳款五千零八十九元，並將商品搬
    放於車中時，旋為該超市之副店長丙○○識破，而報警查獲。
二、案經台中市警察局第二分局報請臺灣臺中地方法院檢察署檢察官偵查起訴。
    理  由
一、右揭事實，業據被告甲○○坦承不諱，核與證人丙○○所陳述之情節相符，又該
    ＡＢ二卡係偽造之情，亦經乙○○於八十九年七月十七日在警訊中陳述明確，並
    經中國信託商業銀行於八十九年十二月五日以狀紙陳報在卷，此外並有ＡＢ二卡
    扣案足憑，及前述之簽帳單五張併簽帳明細等資料附卷可稽，本件事證明確，被
    告犯行應堪認定。
二、按在刷卡帳單上偽簽姓名，係表示已收受特約商店所交付之財物或提供之勞務，
    有如收據憑證，且具有向發卡銀行表示請先墊付消費款之用意證明，屬於刑法第
    二百二十條第一項之準私文書，其偽簽他人名字後復將其中一聯交回店員處理，
    顯然於該文書內容有所主張，是被告偽簽帳單與在Ａ卡上偽簽朱子明名字之行為
    ，足生損害於朱子明、林興蘭、乙○○、林長松、銀鋒企業有限公司等商店及付
    款之中國信託商業銀行甚明。核被告所為，係犯刑法第三百三十七條之侵占遺失
    物罪、第二百十七條第一項之偽造署押罪、第三百三十九條第一項之詐欺取財罪
    、第二百十條、第二百十六條之行使偽造私文書罪；其中偽造署押為偽造帳單私
    文書之階段行為，偽造私文書之低度行為，則為行使偽造私文書之高度行為吸收
    ，均不另論罪；又被告五次行使偽造私文書及詐欺之犯行，均時間緊接、方法相
    同，觸犯構成要件相同之罪名，顯係基於概括犯意為之，均應依連續犯規定，論
    以一罪；再被告所犯四罪間，有方法結果之牽連犯關係，屬裁判上一罪，應從一
    重之連續行使偽造私文書罪處斷，並加重其刑。檢察官雖未就被告在Ａ卡上偽簽
    朱子明名字，及八十九年七月十五日十九時四十一分，在高雄市之銀鋒企業有限
    公司，刷卡消費一萬九千五百六十元部分起訴，惟因此部分與起訴事實，有牽連
    犯及連續犯之裁判上一罪關係，本院自得併予審理。爰審酌被告係初犯、坦認所
    為、頗具悔意，及應係一時貪念而為本犯行等情狀，量處如主文所示之刑。另偽
    造之「朱子明」署押九枚、「林興蘭」署押二枚，依刑法第二百十九條規定，應
    併予宣告沒收。末檢察官認為被告明知ＡＢ二卡均為偽卡而故意行使，此部分亦
    應成立行使偽造私文書罪云云，然被告堅詞否認明知該二卡為偽，辯稱是被查獲
    後，警察告知才知曉等語，而本院遍觀全卷，並無任何被告明知該二卡為偽之資
    料，參以一般人甚難憑信用卡外觀判別其真偽，及被告既對前揭所為毫不隱瞞，
    自無對此部分故予否認之理，認被告所言應非虛假，堪以採信，因此部分若成立
    犯罪，則與論罪科刑之事實有連續犯之裁判上一關係，乃不另為無罪之諭知，附
    此敘明。
據上論斷，應依刑事訴訟法第二百九十九條第一項前段，刑法第五十六條、第三百三
十七條、第二百十七條第一項、第三百三十九條第一項、第二百二十條第一項、第二
百十條、第二百十六條、第二百十九條、第五十五條，罰金罰鍰提高標準條例第一條
前段，判決如主文。
中      華      民      國    九十      年      一      月     十八     日
                                        法  官  李 秋 娟
右正本證明與原本無異。
如不服本判決，應於判決送達後十日內向本院提出上訴狀，上訴於臺灣高等法院臺中
分院( 須附繕本 )。
                                         書記官
中    華    民    國      九十      年       一      月     十八    日
附錄論罪科刑法條
刑法第三百三十七條
意圖為自己或第三人不法之所有，而侵占遺失物、漂流物或其他離本人所持有之物者
，處五百元以下罰金。
刑法第二百十七條
偽造印章、印文或署押，足以生損害於公眾或他人者，處三年以下有期徒刑。
刑法第三百三十九條
意圖為自己或第三人不法之所有，以詐術使人將本人或第三人之物交付者，處五年以
下有期徒刑、拘役或科或併科一千元以下罰金。
以前項方法得財產上不法之利益或使第三人得之者，亦同。
前二項之未遂犯罰之。
刑法第二百十條
偽造、變造私文書，足以生損害於公眾或他人者，處五年以下有期徒刑。
刑法第二百十六條
行使第二百十條至第二百十五條之文書者，依偽造、變造文書或登載不實事項或使登
載不實事項之規定處斷。


司法院資訊處製作；財團法人民間司法改革基金會備份。
